【裁判字號】    91,上易,2242
【裁判日期】    920122
【裁判案由】    妨害家庭
【裁判全文】
臺灣高等法院臺中分院刑事判決                  九十一年度上易字第二二四二號
    上  訴  人
    即  被  告  丁○○  男三十.
                丙○○  女三十.
    共      同
    選任辯護人  甲○○律師
右上訴人因妨害家庭案件，不服臺灣彰化地方法院九十一年度易字第九六○號，中華
民國九十一年十一月七日第一審判決（起訴案號：臺灣彰化地方法院檢察署九十一年
度偵字第六○九九、六一○○號）提起上訴，本院判決如左：
    主      文
上訴駁回。
丁○○、丙○○均緩刑貳年。
    事實及理由
一、本案經本院審理結果，認第一審判決認事用法及量刑均無不當，應予維持，除原
    判決不予緩刑之理由外，引用第一審判決書記載之事實、證據及理由（如附件）
    。
二、上訴人即被告丁○○以：告訴人乙○○於民國九十年四月六日曾簽立保證書不干
    涉伊在外一切行為，告訴人本來就知道伊與被告丙○○的事，並予默許，是依法
    告訴人已不得告訴云云；上訴人即被告丙○○以：告訴人有寫過不干涉被告丁○○在外之一切行為之保證書，伊想所謂的一切應該包括允許被告丁○○與伊在一
    起云云而提起上訴。然查：
（一）按刑法第二百三十九條之罪，配偶縱容或宥恕者，固不得告訴。惟所謂「縱容
      」或「宥恕」，非僅內心有「縱容」或「宥恕」之真意，且須於外部有「縱容
      」或「宥恕」之明示或默示之表示行為，方足當之，況一經配偶表示縱容或宥
      恕，有告訴權之配偶即喪失告訴權，是關於配偶之「縱容」或「宥恕」，實為
      告訴權人例外喪失告訴權之要件，為保障正常婚姻關係，於文義及實際適用上
      均應從嚴解釋，此為法理之當然。
（二）觀諸被告丁○○於偵查中提出告訴人於九十年四月六日所出具之保證書，其上
      雖載有「本人乙○○，自今日起，保證不干涉丁○○在外之一切行為，並保證
      本人及本人家屬永不騷擾丁○○的任何友人。‧‧‧。」等字句，惟尚未明確
      記述任何告訴人縱容或宥恕被告丁○○通姦行為之旨，參以被告丁○○於原審
      及本院審理時供述：「立保證書的理由，我有與檢察官說過，是因為告訴人乙○○要打被告丙○○，所以我才要他立保證書。內容主要是吵架後告訴人保證
      他不去打被告張。主要是告訴人懷疑我與被告張在交往。當時告訴人並不清楚
      我與被告張交往的程度，所以在保證書上也沒有寫的很清楚。」、「因為當時
      吵架吵的很凶，我是要告訴人不要干涉我的行為及騷擾我的友人，當時我還住
      在家裡。」、「（為何有那張保證書？）‧‧‧，當時他懷疑我跟丙○○在一
      起，她說要找人打丙○○，我說你怎麼可以這樣，如果妳這樣做我要離婚，但
      是乙○○不想離婚所以她才寫下那份保證書。」等語（見原審卷第十五頁、本
      院九十二年一月八日審判筆錄），經核與告訴人歷次訊問時陳述書立保證書之
      緣由大致相符，告訴人指訴：「（何時知道被告二人交往？）九十年四月間有
      朋友有跟我說他們倆個走的很近，在上班時都眉來眼去，‧‧‧。」、「（為
      何簽立保證書？用意為何？）因為當時被告蔡經常晚歸，我常常追問被告蔡的
      行為。被告蔡要我不要過問。‧‧‧。」、「（為何會寫那份保證書？）那時
      候他（指被告丁○○）打我，我為了要保持我有一個完整的家，我沒有看清楚
      保證書上寫什麼，我就簽名了。」、「丁○○常常打我，我當時以為我們個性
      不合所以才會常吵架，因為他的個性比較霸道，我為了要保有我們的家庭才配
      合他寫下那張，因為當時他常常晚回家，我問他為何那麼晚回家，他說叫我不
      要管，只要他會照顧我們母子就好了。」等語（見臺灣彰化地方法院檢察署九
      十一年度他字第一五二○號偵查卷第二十二頁、原審卷第十七頁、本院九十二
      年一月八日審判筆錄），是縱認告訴人出具上開保證書時，或已懷疑被告二人
      有交往，但告訴人尚未得何實據，亦無從預知被告二人將通姦，被告二人亦係
      自九十年五月間起始開始發生通姦、相姦行為等情，業據被告二人自承在卷，
      是告訴人出具上開保證書時，被告二人既尚未發生通姦行為，自難逕認該保證
      書係針對通姦行為而簽立者，告訴人面臨婚姻關係之挫折，書立保證書以求挽
      救其婚姻關係，實與常情無違，尚不得僅憑上開文義不甚明確之保證書，即遽
      認告訴人有縱容或宥恕被告二人通姦之表示。
（三）被告丁○○於本院再提出告訴人書寫之紙條一紙，稱由紙條內容可知告訴人於
      九十年九月間已知被告丁○○有婚外情云云，告訴人固不否認該紙條係伊書寫
      ，惟堅決否認曾將紙條交予被告丁○○，並表示「（為何你會寫這張紙條？）
      我有一個習慣，我看書的時候如果看到不錯的詞句就會抄下來貼在我的化妝台
      上，‧‧‧。」等語（見本院九十二年一月八日審判筆錄），而觀諸該張紙條
      上所書寫之字句，並無任何縱容或宥恕被告二人通姦行為之表示，是亦不得執
      此謂告訴人已喪失告訴權，被告二人上開所辯，無足憑採，本案上訴無理由，
      應予駁回。
三、末查被告二人前均未曾受有期徒刑以上刑之宣告，此有臺灣高等法院被告全國前
    案紀錄表可按，其等因一時失慮致罹刑典，歷此偵、審程序，當知警惕，信無再
    犯之虞，本院認其所宣告之刑以暫不執行為適當，爰均併予諭知緩刑二年，以勵
    自新。
四、據上論斷，應依刑事訴訟法第三百七十三條、第三百六十八條，刑法第七十四條
    第一款，判決如主文。
中      華      民      國      九十二   年       一      月    二十二  日
                                    臺灣高等法院臺中分院刑事第五庭
                                          審判長法  官  袁  從  楨
                                                法  官  胡  森  田
                                                法  官  姚  勳  昌
右正本證明與原本無異。
不得上訴。
                                                書記官  陳  如  慧
中      華      民      國      九十二   年       一      月    二十二  日
                                                                        Ｉ


司法院資訊處製作；財團法人民間司法改革基金會備份。
